【裁判字號】    99,易,354
【裁判日期】    990723
【裁判案由】    竊盜
【裁判全文】
臺灣臺中地方法院刑事判決               99年度易字第354號
公  訴  人  臺灣臺中地方法院檢察署檢察官
被      告  戊○○
上列被告因竊盜案件，經檢察官提起公訴(98年度偵字第23665號
)，本院判決如下：
    主    文
戊○○無罪。
    理    由
一、公訴意旨略以：被告戊○○於民國98年8月20日12時許及同
    年月21日8時57分許，意圖為自己不法之所有，將臺中縣梧
    棲鎮○○路○段200號工廠內告訴人乙○○所有之脫水桶2具
    、鍋爐1具、空壓機1臺、電焊機1臺、電氣箱1具、電風扇5
    臺、熱水桶1具、藥粉馬達1具、白鐵煙囪1支、白鐵桶4具、
    鐵架2具、脫油槽1具、酸洗槽1具、酸洗抽風設備1套、公文
    櫃2具、辦公桌2具、輸送機1組、起落架2組、白鐵門1片、
    工作架2組、2HP馬達3臺、黑化槽1具(下稱上開機具)，以新
    臺幣(下同) 100,000元之價格出售予不知情之證人辛○○收
    購，並於上揭時地帶同證人辛○○搬走上揭機器得逞。嗣經
    告訴人調閱監視錄影畫面始知上情，因認被告涉有刑法第32
    0條第1項之竊盜犯嫌等詞。
二、按犯罪事實，應依證據認定之，無證據不得認定犯罪事實；
    又不能證明被告犯罪者，應諭知無罪之判決，刑事訴訟法第
    154條第2項、第301條第1項分別定有明文。次按認定不利於
    被告之事實，須依積極證據，苟積極證據不足為不利於被告
    之認定時，即應為有利於被告之認定，更不必有何有利之證
    據；其次，認定犯罪事實所憑之證據，雖不以直接證據為限
    ，間接證據亦包括在內，然而無論直接證據或間接證據，其
    為訴訟上之證明，須於通常一般之人均不致有所懷疑，而得
    確信其為真實之程度者，始得據為有罪之認定，倘其證明尚
    未達到此一程度，而有合理之懷疑存在而無從使事實審法院
    得有罪之確信時，即應由法院為諭知被告無罪之判決，最高
    法院30年上字第816號及76年臺上字第4986號判例意旨可資
    參照。另告訴人之告訴，係以使被告受刑事訴追為目的，是
    其陳述是否與事實相符，仍應調查其他證據以資審認，最高
    法院52年度臺上字第1300號判例意旨可資參照。另刑法上之
    竊盜罪，須意圖為自己或第三人不法之所有，而取他人所有
    物，為其成立要件，如行為人並無不法所有之意圖，即欠缺
    主觀上意思要件，縱其結果不免有民事上侵權責任，要難認
    為構成刑法上之竊盜罪。
三、按被告以外之人於審判外之言詞或書面陳述，除法律有規定
    者外，不得作為證據，刑事訴訟法第159條第1項定有明文，
    此即學理上所稱「傳聞證據排除法則」。被告以外之人於偵
    查中向檢察官所為之陳述，除顯有不可信之情況者外，得為
    證據；被告以外之人於審判外之陳述，雖不符同法第159條
    之1至第159條之4之規定，而經當事人於審判程序同意作為
    證據，法院審酌該言詞陳述或書面陳述作成時之情況，認為
    適當者，亦得為證據。當事人、代理人或辯護人於法院調查
    證據時，知有第159條第1項不得為證據之情形，而未於言詞
    辯論終結前聲明異議者，視為有前項之同意，亦為同法第15
    9之1第2項及第159條之5所分別明定。而鑒於採用傳聞證據
    排除法則之重要理由之一，係因傳聞證據未經當事人之反詰
    問予以覈實，若當事人願放棄對原供述人之反對詰問時，原
    則上即可承認該傳聞證據之證據能力，而揆諸我國刑事訴訟
    法第159條之5之立法理由，除參照前述傳聞證據排除法則之
    基本法理外，亦參考日本刑事訴訟法第326條之立法例，查
    日本刑事審判實務之運作，有關檢察官及被告均同意作為證
    據之傳聞書面材料或陳述，可直接援引該國刑事訴訟法第32
    6條作為傳聞例外之法律依據，僅在檢察官與被告不同意之
    情況下，乃須根據其他傳聞例外規定俾以斟酌該等書面材料
    或陳述是否具有證據能力，在當事人間無爭執之案件中，傳
    聞證據基本上均可依據前引規定提出於法院使用。據此，我
    國刑事訴訟法第159條之5之適用應可作同上之解釋，本件證
    人辛○○在警詢時所為之證述內容，固為被告以外之人在審
    判外之陳述，屬傳聞證據，惟被告就前開審判外之陳述，迄
    於言詞辯論終結前，對於該項證詞之證據能力均未為異議之
    聲明，而本院審酌該證人陳述作成時之情況，核無違法取證
    及證明力明顯過低而顯有不可信之瑕疵及情況，亦認為以之
    作為證據為適當，故依上開規定及說明，前開證人辛○○之
    證述自得作為證據。
四、本案公訴人認為被告戊○○涉有前開竊盜罪嫌，無非係以告
    訴人乙○○、證人己○○之證述內容，及贓物認領保管單、
    刑案現場測繪圖各2份、監視錄影擷取畫面5張及照片18張為
    其主要論據，惟訊據被告固不否認於上揭時地與證人辛○○
    一同搬走上開機具，並以100,000元之價格出賣予證人辛○○之事，惟堅決否認有違犯竊盜之事，並辯稱：上開機具是
    丙○○所有，因伊有先幫丙○○與乙○○墊付工廠租金70,0
    00元、延了1個月之工廠租金35,000元，再加上要給付予伊
    之仲介費10,000元，總共是115,000元的欠款(下稱前揭欠款
    ) ，且丙○○及告訴人乙○○均有同意讓伊搬走上開機器以
    抵償前揭欠款等詞。經查：
(一)、證人即告訴人乙○○在本院審理時具結證稱：上開機具係
      伊與股東庚○○、己○○所共有，丙○○是公司的師傅，
      上開機具並非丙○○所有之情(見本院卷頁29反)，核與證
      人庚○○在本院審理時具結證述：上開機具歸公司所有，
      股東包括伊、乙○○及己○○之情(見本院卷頁32反)，及
      證人己○○於本院審理中具結證述：伊與乙○○、庚○○
      合夥開設螺絲工廠，上開機具是從高雄載來的，算是伊等
      3 個股東共有，丙○○沒有涉入公司經營，只是幫忙處理
      機器設備及其他事務等語(見本院卷頁76反至77)，均屬相
      符，是上開機具應為告訴人乙○○、證人己○○、庚○○
      所共有，關係人丙○○僅係幫忙處理機器設備等其他事務
      一事應屬真實，故被告辯述上開機具為關係人丙○○所有
      ，顯有誤會，合先敘明。
(二)、又告訴人即證人乙○○堅稱並於本院審理時具結證述其並
      未同意將上開機具交予被告處理以抵債之事(見本院卷頁2
      9至30)，及承辦警員即證人李鐵展在本院審理時具結證述
      ：在查案過程，戊○○並未表示乙○○有同意他載回上開
      機具去抵債，乙○○亦未提到上開機具是要讓戊○○去抵
      債或同意他抵債之情(見本院卷頁48)，而證人丁○○於本
      院審理中雖具結證述：大約是本案發生後第2天晚上6、7
      時許，乙○○及丙○○有來伊家，他們有說租工廠廠房內
      之機器要伊先生即戊○○處理，伊有聽戊○○說乙○○有
      稱要還錢，但一直延期未還，後來乙○○才說要把機器拿
      給戊○○處理之情(見本院卷頁121至122)，惟本院審酌該
      項證述內容有部分係聽聞被告之轉述所為，係屬傳聞證據
      外，另關於「告訴人乙○○及關係人丙○○於案發後有表
      示之前同意被告處理上開機具」之詞，核與證人丁○○於
      本院審理時復具結證述：乙○○、丙○○有說機器讓戊○○處理，但戊○○把機器處理完，叫他們如何生存作生意
      ，第一次乙○○說戊○○不可以把東西都賣光光，第二次
      丙○○以三字經罵，說「明方式不處理，就要來暗的來處
      理」之情(見本院卷頁121 )，從告訴人乙○○及關係人丙○○於本案發生後所表現之態度情節及言語講述內容，實
      無法遽認證人丁○○上開證述告訴人乙○○確有同意上開
      機具交予被告處理之事係屬真實可信；再酌以承辦警員即
      證人李鐵展在本院審理時具結證述：當天接獲通報稱在臨
      港路2段200號有竊盜案件，報案人乙○○當場說工廠裡面
      的機器都被偷走、載走，嗣請鑑識組來採證，並到隔壁貨
      運行調閱監視錄影畫面，從影像可看到2輛貨運車及1輛機
      車，機車是帶那2輛貨運車到現場的，之後回派出所時，
      乙○○稱其與戊○○有糾紛，猜想應該是戊○○他們載走
      的等語(見本院卷頁47反)，並參以本院勘驗告訴人提出之
      錄音光碟結果：「乙○○：沒阿，你說你的東西要怎麼發
      落（處理）給我?相對人：我就是整理好再拖過去。乙○○：我也是覺得說…東西不是貨運行來載的。相對人：不
      是啦，不然誰敢做這麼大。再說今天現在事情都這樣了，
      …我也有給你出面，我有做這件事情，對吧，喔，再說刑
      事責任是怎樣，竊盜罪而已，幾個月的罰金而已，最多是
      被政府拿去而已。乙○○：大家都有年紀了，大家…，不
      要說話好像大方樣。」，及「上開相對人所陳述之語句均
      有尾音，與被告當庭陳述的語音相似，且其中『竊盜罪而
      已，幾個月的罰金』非常明顯清楚，與被告當庭陳述的聲
      音相似」，及「本院當庭播放99年3月12日證人辛○○到
      庭證述之內容，關於『是在工廠旁邊，地主的親戚及被告
      在場』、『後來被告說東西有糾紛，我自己雇車把東西載
      回去臨港路的工廠，被告就把100,000元還給我』，可辨
      識到證人辛○○的聲音較高，而且沒有尾音，講話的速度
      比較快，不似被告當庭供述的聲音，較為低沈，而且有尾
      音，講話速度比較慢，上開錄音的光碟所錄得的相對人聲
      音，並非如證人辛○○的聲音較高，沒有尾音，講話速度
      較快的情形」等內容觀之，應認關於被告所辯述告訴人乙○○曾同意被告處理工廠內上開機具以抵償債務之事，未
      有積極證據足資佐證，是其該項辯詞諉難逕信之，故被告
      於警詢時所供述：因為乙○○欠伊105,000元，伊就偷他
      工廠內的物品抵債之情(見警卷頁5) ，較符實情。另證人
      庚○○、己○○於本院審理中雖均具結證稱：渠等並未聽
      乙○○提及同意交付上開機具予戊○○處理之事之詞(分
      別見本院卷頁32反、79) ，惟本院審酌證人庚○○、己○○亦均具結證稱：渠等僅出錢投資，關於公司買機器、與
      其他廠商接洽簽約、租廠房等事宜均無瞭解，都是委託乙○○處理，乙○○並未告知有積欠仲介費用、租金及押租
      金之事等情(分別見本院卷頁32、77反、78反)，足見證人
      庚○○、己○○對於公司營運、管理及機具處理等事均未
      參與及瞭解，且衡之上開機具被搬離工廠後，係由告訴人
      及關係人丙○○出面至被告處所見面協調之情，應認上開
      證人庚○○、己○○2人所證述未聽說乙○○提及將上開
      機具抵債之詞，遽難逕為不利於被告之認定。另證人庚○○於本院審理時雖具結證述：戊○○說乙○○欠他錢，乙○○有請戊○○入股，戊○○不願意，所以乙○○有授權
      戊○○來處理上開機具之詞(見本院卷頁34)，惟此項證詞
      業核其在警詢時證述：戊○○打電話予伊說明要將上開機
      具以100,000元賣給伊，搬運上開機具時，戊○○有走到
      附近與居民聊天，伊誤以為戊○○是工廠所有人，至98年
      8月22日10時許，戊○○才告訴伊工廠財務有問題，要伊
      將上開機具載回去歸還之情(見警卷9至11) 並非一致，且
      證人庚○○於本院審理時亦同時具結證述：後來戊○○說
      上開機具有糾紛，故伊將上開機具載回工廠，戊○○亦將
      100,000元還給伊之情(見本院卷頁33反) ，顯見被告委託
      證人辛○○收購上開機具是否確經告訴人授權處理仍屬爭
      議，且證人辛○○於載走上開機具時確有無聽聞被告稱有
      授權之事，亦屬有疑，況縱被告有稱授權之事，亦屬聽聞
      被告單方說法之傳聞證據，故證人辛○○上揭證述被告稱
      告訴人有授權處理上開機具之詞，亦難憑以作何有利於被
      告之認定，均附此敘明。
(三)、本案告訴人即證人乙○○於本院審理時具結證稱：為了處
      理租廠房之租金問題，因伊已給屋主35,000元之租金，屋
      主說要2個月租金70,000元，被告說要幫伊墊付，且被告
      說仲介費是35,000元，伊先給被告25,000元，伊說等租廠
      房之租約成立且公司申請好後，再把餘款10,000元給被告
      ，至被告墊付之租押金，等伊跟股東收好股金後再還給被
      告等語(見本院卷頁28至28反)，及其於檢察官偵查中亦具
      結證述：伊還欠他80,000元，即70,000元之押金及10,000
      元之仲介費之情(見臺灣臺中地方法院檢察署98年度偵字
      第23665號卷頁19)，核與被告所供稱告訴人尚欠伊115,00
      0之數額雖非相符，惟告訴人積欠被告租押金及仲介費之
      事實，應堪信為真實，是被告有無因告訴人積欠上開租押
      金及仲介費而未經告訴人之同意、載運上開機具抵債之情
      形，於本案則有斟酌之餘地。又告訴人雖陳稱機具價值約
      700,000元，與其積欠被告之債務相去甚大之詞，惟其對
      於機具價值約700,000元一事，並未提出相關事證以佐其
      說，且證人辛○○於本院審理中具結證述：伊進入工廠內
      有看到電鍍等機具，戊○○請伊估價，伊當時估全部機具
      大概是100,000元，因有很多機具都生鏽了，而收購全部
      機具必須花很多的工，賣出之價格可能尚不足夠支付，故
      伊不要收購全部機具，伊當場僅有載走部分、價值100,00
      0元之上開機具等語(見本院卷頁33) 。是被告主觀上認定
      由證人辛○○收購估價為100,000元之上開機具以抵償告
      訴人欠其之債務，縱認被告未經告訴人同意而帶證辛○○
      於前揭時間、至上開地址之工廠內，由證人辛○○估價收
      購後搬走上開機具，揆諸上開說明意旨，應認被告主觀上
      尚無不法所有之意圖，是本案與竊盜罪之構成要件尚屬有
      間，應係民事債權債務紛爭，自無從逕對被告課以竊盜之
      罪責。
(四)、綜上，本院無從據以卷內現存證據資料，認定及確信被告
      有公訴意旨所指之竊盜犯行，此外，復查無其他積極證據
      足認被告有違犯本案之竊盜犯行，是既不能證明被告犯罪
      ，揆諸前揭法條及判例意旨，自應為無罪之判決。
據上論斷，應依刑事訴訟法第301條第1項前段，判決如主文。
本案經檢察官甲○○到庭執行職務。
中    華    民    國    99    年    7    月    23    日
                 刑事第三庭    法  官  楊曉惠
上正本證明與原本無異。
如不服本判決，應於收受送達後10日內向本院提出上訴書狀（應
敘述具體理由並附繕本）。
上訴書狀如未敘述理由，應於上訴期間屆滿後20日內補提理由書
於本院。
                               書記官  謝明倫
中    華    民    國    99    年    7    月    23    日

司法院資訊處製作；財團法人民間司法改革基金會備份。
